臺灣板橋地方法院民事裁定　　　　　　100年度事聲字第106號
異　議　人
即　債權人　陳癸妃
相　對　人　林烈堂即林李金花之.
　　　　　　陳林碧霞即林李金花.
上列異議人與債務人林烈堂、陳林碧霞間清償票款強制執行事件
，聲明人對於民國100年4月11日本院民事執行處司法事務官所為
100年度司執字第20008號駁回其執行聲請之裁定異議，本院裁定
如下：
    主  文
異議駁回。
    理  由
一、按民事訴訟法第240 條之4 第1 、2 、3 項分別規定：「當
    事人對於司法事務官處理事件所為之終局處分，得於處分送
    達後十日之不變期間內，以書狀向司法事務官提出異議」、
    「司法事務官認前項異議有理由時，應另為適當之處分；認
    異議為無理由者，應送請法院裁定之」、「法院認第1 項之
    異議為有理由時，應為適當之裁定；認異議為無理由者，應
    以裁定駁回之」。查本件聲明人就本院民事執行處司法事務
    官於100年4月11日以100年度司執字第20008號執行事件裁定
    駁回其聲請強制執行之終局處分（依民事訴訟法第240條之2
    條第1項、第249條第1項、強制執行法第30條之1規定以「裁
    定」名稱為之），聲明不服提起異議，是本院自應依法就民
    事執行處司法事務官所為之裁定，審究異議人之異議有無理
    由，合先指明。
二、本件異議人異議意旨略以：債務人德揚行國際有限公司（下
    稱德揚行公司）因自行停業6 個月以上，業經臺北市政府以
    民國96年4月19日府建商字第09637687200號廢止公司登記在
    案，則債務人德揚行公司依法應視同解散，並應行清算程序
    ，而相對人即債務人林烈堂、陳林碧霞為債務人德揚行公司
    股東林李金花之繼承人，復未拋棄繼承，自為債務人德揚行
    公司之清算人，而應履行清償債務之清算人職務，原裁定駁
    回其強制執行之聲請，顯然違誤，爰依法聲明異議，求為廢
    棄原裁定等語。
三、按公司法第26條之1 準用同法第24條規定，公司經中央主管
    機關廢止登記者，應行清算。又公司之清算，以全體股東為
    清算人。但本法或章程另有規定或經股東決議，另選清算人
    者，不在此限。公司之清算人在執行職務範圍內為公司之負
    責人。公司法第79條及第8條第2項分別定有明文。次按，公
    司法所稱公司負責人：在無限公司、兩合公司為執行業務或
    代表公司之股東；在有限公司、股份有限公司為董事。公司
    之經理人或清算人，股份有限公司之發起人、監察人、檢查
    人、重整人或重整監督人，在執行職務範圍內，亦為公司負
    責人；公司負責人對於公司業務之執行，如有違反法令致他
    人受有損害時，對他人應與公司負連帶賠償之責，公司法第
    8條、第23條第2項分別定有明文。是公司清算人為公司之負
    責人（如無章定或議定清算人，應以全體股東為其清算人）
    ，自應依法執行公司業務，而公司法第23條所謂公司業務之
    執行，指公司負責人處理有關公司之事務而言。
四、經查，債務人德揚行公司業據臺北市政府於96年4 月19日以
    府建商字第09637687200 號廢止登記，且尚未依法辦理清算
    ；其章程未規定清算人，亦無股東決議另選清算人；又被繼
    承人林李金花為該公司股東之一，且相對人林烈堂、陳林碧
    霞等2 人，均未聲請拋棄繼承或限定繼承等情，有異議人於
    原審所提有限公司變更登記事項卡、德揚行國際有限公司章
    程、德揚行國際有限公司股東同意書、被繼承人林李金花之
    除戶戶籍謄本、臺灣雲林地方法院家事庭99年2月9日雲院恭
    家馨決98繼字第91號函、臺灣雲林地方法院98年度繼字第12
    5 號裁定附於本院100年度司執字第20008號卷可稽，並經本
    院依職權向臺灣臺北地方法院查明屬實，有本院辦理民事電
    話查詢登記表在卷可佐，參諸上情，可認相對人林烈堂、陳
    林碧霞即為債務人德揚行公司之清算人，應與第三人邱秀華
    、潘素雅共同履行清算義務無訛。然清算人為清償債務、分
    配盈餘及賸餘財產，有將公司財產予以換價處分之必要；其
    方法除將公司個別財產出售外，亦不妨將公司營業包括資產
    負債轉讓他人，但後者應得全體股東之同意（最高法院81年
    度台上字第2116號裁定意旨參照），又有限公司各股東對於
    公司之責任，以其出資額為限，公司法第99條定有明文。揆
    諸前揭說明，有限公司於清算未完結前，亦即清算人進行換
    價或將公司個別財產出售以清償公司債務前，異議人自不得
    逕就清算人所有財產為強制執行。甚且，強制執行事件之當
    事人，依執行名義之記載定之。應為如何之執行，則依執行
    名義之內容定之。至於執行事件之債權人有無執行名義所載
    之請求權，執行法院無審認判斷之權（最高法院63年度台抗
    字第376號判例意旨參照）。本件執行名義（本院100年度司
    執字第20008 號）實為德揚行公司，而非相對人林烈堂、陳
    林碧霞，顯見相對人林烈堂、陳林碧霞非該執行名義所示之
    權利義務主體。準此各情，異議人主張相對人林烈堂、陳林
    碧霞為債務人德揚行公司之清算人，應就其財產履行清償債
    務之清算人職務，洵屬無據。
五、綜上所述，本件聲請人聲請異議之主張，經執行法院認定其
    異議為無理由，予以駁回之裁定，於法並無不合。從而，聲
    請人猶執前詞指摘原處分為不當，聲明廢棄，為無理由，應
    予駁回。
六、爰依民事訴訟法第240條之4第3項後段，裁定如主文。
中    華    民    國    100    年    4    月    29    日
                  民事第二庭    法  官  吳振富
以上正本證明與原本無異。
如不服本裁定，應於裁定送達後10日內，以書狀向本院提出抗告
，並繳納抗告費新臺幣1千元。
中    華    民    國    100    年    4    月    29    日
                                書記官  吳語杰